臺灣臺中地方法院刑事判決　96年度易字第5698號
公　訴　人　臺灣臺中地方法院檢察署檢察官
被　　　告　甲○○
上列被告因竊盜案件，經檢察官提起公訴（96年度偵字第21866
號），本院判決如下：
    主    文
甲○○竊盜，累犯，處有期徒刑參月，如易科罰金，以新臺幣壹
仟元折算壹日。
    事    實
一、甲○○前因施用毒品案件，經臺灣苗栗地方法院以九十四年
    度苗簡字第九二七號判處有期徒刑四月確定，於民國九十五
    年八月三十一日執行完畢。詎仍不知悔改，復意圖為自己不
    法之所有，於九十六年六月十九日至二十日十六時十分許間
    之某時，侵入乙○○所承租位於臺中市南屯區○○○路三之
    一號之鐵皮屋內（侵入建築物部分，未據告訴），先以不詳
    方式，敲破乙○○停放在該處之車牌號碼一一五○－ＬＨ號
    自用小貨車右前車窗之左下角（毀損部分未據告訴），再以
    徒手方式，以左手食指、環指、小指之第一、二指節按住右
    前車窗玻璃內側上緣處，將車窗玻璃卸下並置於該車右側地
    上後，以徒手方式伸入車內竊取置於車內之Ｖ八攝影機一臺
    、數位相機一臺及現金新臺幣（下同）八千元（共約價值三
    萬八千元）。得手後，隨即逃離現場。嗣經乙○○報警處理
    ，經臺中市警察局第四分局員警林振文、彭樹庭到現場以光
    源法、粉末法採集指紋，送內政部警政署刑事警察局鑑定，
    經發現與該局存檔之甲○○指紋卡相符，而循線查獲上情。
二、案經臺中市警察局第四分局報請臺灣臺中地方法院檢察署檢
    察官偵查起訴。
    理    由
壹、程序方面：
一、按被告以外之人於偵查中向檢察官所為之陳述，除顯有不可
    信之情況者外，得為證據；又按被告以外之人於檢察事務官
    、司法警察官或司法警察調查中所為之陳述，與審判中不符
    時，其先前之陳述具有較可信之特別情況，且為證明犯罪事
    實存否所必要者，得為證據；又被告以外之人於審判中有傳
    喚不到之情形，其於檢察事務官、司法警察官或司法警察調
    查中所為之陳述，經證明具有可信之特別情況，且為證明犯
    罪事實之存否所必要者，得為證據，刑事訴訟法第一百五十
    九條之一第二項、第一百五十九條之二、第一百五十九條之
    三第三款分別定有明文。又被告以外之人於審判外之陳述，
    雖不符合同法第一百五十九條之一至第一百五十九條之四之
    規定，但經當事人於審判程序同意作為證據，法院審酌該言
    詞陳述或書面陳述作成時之情況，認為適當者，亦得為證據
    。當事人、代理人或辯護人於法院調查證據時，知有第一百
    五十九條第一項不得為證據之情形，而未於言詞辯論終結前
    聲明異議者，視為有前項之同意，刑事訴訟法第一百五十九
    條之五亦有規定。其立法意旨在於傳聞證據未經當事人之反
    對詰問予以核實，原則上先予排除。惟若當事人已放棄反對
    詰問權，於審判程序中表明同意該等傳聞證據可作為證據；
    或於言詞辯論終結前未聲明異議，基於尊重當事人對傳聞證
    據之處分權，及證據資料愈豐富，愈有助於真實發見之理念
    ，且強化言詞辯論主義，使訴訟程序得以順暢進行，上開傳
    聞證據亦均具有證據能力。（最高法院九十六年度臺上字第
    五三四○號判決意旨參照）。經查：
（一）本判決下列所引用之各該被告以外之人於審判外之陳述，
      雖屬傳聞證據，然各該證人即告訴人乙○○（下稱證人乙
      ○○）、證人即臺中市警察局第四分局鑑識小隊小隊長林
      振文（下稱證人林振文）、證人即臺中市警察局第四分局
      鑑識小隊警務員彭樹庭（下稱證人彭樹庭）於偵查中所為
      證言，並無顯有不可信之情況，亦經具結，依刑事訴訟法
      第一百五十九條之一第二項規定，得為證據。
（二）另證人乙○○於警詢中之陳述係出於自由意思為之，且陳
      述之時點（九十六年六月二十五日二十時二分）亦較接近
      於事實發生之時點，陳述之內容係針對損失物品及遭竊情
      形，均係其親自見聞之事，亦無不法取供之情形，且於本
      院審理時予以提示並告以要旨，踐行調查程序，並經檢察
      官、被告甲○○均表示「並無」意見，則檢察官及被告甲
      ○○均已「知有」同法第一百五十九條第一項不得為證據
      之情形，而未於言詞辯論終結前聲明異議。是以證人乙○
      ○於警詢陳述當時之客觀情況具有較可信之特別情況，復
      為證明本件犯罪事實存否所必要，亦應認有證據能力。
二、內政部警政署刑事警察局九十六年七月十六日刑紋字第○九
    六○一○二八一八號鑑驗書（下稱鑑驗書，臺中市警察局第
    四分局中分四偵字第○九六○○二二六五三號卷，下稱警卷
    ，第五頁）及現場勘察報告、勘察同意書，均有證據能力：
（一）按刑事訴訟法第一百五十九條之四對於具有高度特別可信
      之文書如公務文書等，在兼具公示性、例行性或機械性、
      良心性及制裁性等原則下，雖屬傳聞證據，例外容許作為
      證據使用。因此，採取容許特信性文書作為證據，應注意
      該文書之製作，是否係於例行性的公務或業務過程中，基
      於觀察或發現而當場或即時記載之特徵（最高法院九十四
      年度臺上字第一三六一號判決意旨參照）。
（二）按法院或檢察官得囑託醫院、學校或其他相當之機關、團
      體為鑑定。而鑑定之經過及其結果，應命鑑定人以言詞或
      書面報告。刑事訴訟法第二百零八條第一項、第二百零六
      條第一項均分別定有明文。而上揭鑑定書乃檢察官依刑事
      訴訟法第二百零八條第一項規定，囑託內政部警政署刑事
      警察局鑑定（因對於司法警察機關調查中之案件，或有量
      大或急迫之情形，為因應實務之現實需求，認為當然有鑑
      定之必要者，基於檢察一體原則，得由該管檢察長對於轄
      區內之案件，以事前概括選任鑑定人或囑託鑑定機關之方
      式，俾便轄區內之司法警察官、司法警察對於調查中之此
      類案件，得即時送請事前已選任之鑑定人或囑託之鑑定機
      關實施鑑定。是本件雖係由查獲單位臺中市警察局第四分
      局送請內政部警政署刑事警察局鑑定，但是內政部警政署
      刑事警察局為臺灣高等法院檢察署檢察長事先概括選任之
      鑑定機關，仍屬受檢察官囑託鑑定），從而，內政部警政
      署刑事警察局依刑事訴訟法第二百零八條第一項準用同法
      第二百零六條第一項規定所出具之書面鑑定報告，乃係基
      於上揭受概括選任之鑑定機關身分所為，則受託鑑定自屬
      其例行性之業務無訛。再者，該局針對送驗之指紋照片及
      指紋卡鑑定是否相符之判斷，乃由該局鑑識科人員，以指
      紋電腦比對法、指紋特徵點比對法為鑑定，顯係由該局實
      施鑑定之人員依專業知識經驗就送鑑事項，於例行之公務
      中，機械性地基於己身之觀察或發現，而將當場或即時記
      載之特徵，及所為之判斷意見，記載於鑑定書上以為證明
      指紋照片與指紋卡相符等情，且查無顯不可信之情況，是
      揆諸上揭法條規定及判決意旨，應認上開鑑定文書之性質
      ，乃公務員職務上製作之證明文書，依刑事訴訟法第一百
      五十九條之四第一款規定，自有證據能力。
（三）至於現場勘察報告及勘察同意書，亦係證人林振文於現場
      勘察前，事先擬具供證人乙○○簽署，及依現場狀況記載
      勘察之情形，具特別可信性甚明，故依刑事訴訟法第一百
      五十九之四條第三款規定，仍有證據能力。
貳、實體方面：
一、訊據被告甲○○矢口否認上揭犯行，辯稱：伊並沒有竊取證
    人張文豐之物品，至於玻璃上有伊之指紋，可能係因伊前曾
    駕駛該車參加過法會，並曾在該車上睡覺，才會留下指紋云
    云。然查：
（一）證人張文豐所有之上揭車輛，於九十六年六月二十五日十
      六時十分許，發現該車之右前車窗玻璃遭人破壞並棄置於
      該車右前方地上處，車內物品並遭竊取乙節，業據證人張
      文豐於警詢、偵查及本院審理時證述綦詳（警詢部分，見
      警卷第九頁，偵查中見臺灣臺中地方法院檢察署九十六年
      度偵字第二一八六六號卷，下稱偵卷，第六頁，本院審理
      則見本院卷第十八頁），而於上揭車輛遭棄置於車前右側
      地上之玻璃內側，以光源法及粉末法所採集之指紋，經送
      內政部刑事警察局以指紋電腦比對法、指紋特徵點比對法
      ，認送鑑可資比對之指紋四枚，經輸入電腦比對再由人工
      確認結果，依序分別與該局存檔之被告甲○○指紋卡之左
      食指、左中指、左環指、左小指之指紋相符等事實，亦有
      該局上揭鑑驗書在卷可參。並經證人林振文於偵查中結證
      稱：車窗係遭敲碎車窗左下角，再將車窗拿下來的…指紋
      是在右前車窗內側上緣右前方，如警卷第十五頁「ㄇ型」
      比例尺所示之位置，指紋方向是指尖朝下等語（見偵卷第
      十一頁），核與其於本院審理時結證稱：伊是接獲勤務中
      心通報就到現場，看到停車場車子玻璃被打破，有玻璃被
      放在地上，如同偵卷第十六頁編號六所示。伊就跟證人彭
      樹庭用探照燈，以光源法檢視看玻璃有無指紋，在沒有移
      動的情形下用光源法就可以清晰看到有指紋，指紋位在玻
      璃內側後端，共有四枚，在編號六、七、八、九照片所示
      ，從車頭行車尾方向依序為指紋編號一、二、三、四，分
      別是左手的食指、中指、無名指、小指。指尖是朝下的。
      現場並沒有採到右手的指紋…指紋很清楚…玻璃上面只有
      那四枚指紋，除該四枚指紋外，沒有其他可資比對之指紋
      …現場並無發現打破玻璃之工具…指紋不是只有指尖部位
      ，還有第二指節之痕跡，且四個指紋都很清楚，研判應該
      有施力的痕跡，可以判斷是將玻璃拿下的指紋，不是輕輕
      觸碰所留下的指紋。…無法判斷指紋係何時留下，但是指
      紋上面沒有灰塵，很清晰…整塊玻璃還算完整，…一般車
      子只有玻璃及鏡子可以採集到清晰的指紋，其他部分比較
      困難等語（見本院卷第十七頁）。足證該車窗玻璃上之指
      紋，確係由被告甲○○所留下無訛。
（二）被告甲○○雖以前揭等詞置辯，惟查，被告甲○○使用該
      車之時間，為九十六年二月某日，此有證人張文豐於偵查
      中結證甚詳，亦為被告張文豐所不爭執。是倘被告甲○○
      所辯屬實，則鑑驗書所採集之指紋四枚，必係於九十六年
      二月間即留下，然證人張文豐亦證稱於九十六年二月間至
      六月二十五日間，該車早已經多人使用，且經證人張文豐
      三次加以清洗，另就指紋保存之情況，據證人彭樹庭於偵
      查中結證稱：指紋保存情況要看環境、溫度、溼度及汗腺
      分泌情況而定，若有清洗或擦拭，也會影響，只要用水擦
      拭過後，指紋就會完全不見等語（見偵卷第十一頁），經
      核與其於本院審理時結證稱：指紋在氣候太冷、太熱，均
      會被破壞，也會取決於濕度與接觸面的分泌。若用水擦拭
      或清洗都會破壞指紋等語（見本院卷第十七頁），益徵指
      紋之保存極為脆弱，甚易因客觀環境而遭破壞。況倘被告
      甲○○所言倘非子虛，則九十六年二月份所留下之指紋，
      竟能經歷四個月之風吹雨淋，且經春天及夏天等不同氣候
      環境、溼度及溫度變化，於四個月後之九十六年六月二十
      五日尚能取得清晰之四枚指紋，則衡之常情，在此四個月
      期間使用之他人，亦會同樣留下指紋，始符常情，然由上
      揭證人林振文之證詞亦可知，當時在棄置之玻璃上，卻僅
      有被告甲○○所遺留送鑑之四枚指紋較清晰可資比對，故
      由玻璃所呈現指紋狀況，顯然與上揭常情大相逕庭。從而
      ，證人林振文、彭樹庭所證述關於玻璃上指紋採集之狀況
      及指紋保存之因素等證詞，恰可佐證證人張文豐所證時常
      清洗且一週前才清洗過之詞，係屬真實。則被告甲○○所
      留送鑑之指紋，雖證人林振文、彭樹庭均證稱無法由指紋
      判斷何時留下，但由上諸等情，本院認送鑑之指紋，即係
      在證人張文豐最後一次使用該車（即九十六年六月二十五
      日前一週）後始由被告甲○○留下，應值採信。
（三）另由本件棄置於地之玻璃，並非碎落滿地，而係左下角遭
      稍微敲破後，再將整片玻璃卸下，此有照片可證（偵卷第
      十七頁照片編號八偏上方處，可見玻璃該角有不平整之痕
      跡），衡之常情，一般車子遭竊大多係遭破壞車鎖而開啟
      車門，或由行為人持硬塊加以敲破後，直接伸手入內取物
      。但觀之本件證人張文豐遭竊之情況，首先該車並非停放
      於室外，而係停放於住宅旁之車庫；再者，該玻璃並未全
      部遭敲碎，而僅稍破壞一角後，再用手卸下。故由上揭遭
      竊時車輛所放地點，及偷竊者之手法，顯然並非一般隨機
      闖空門之竊賊，而應係對該車狀況稍有了解之人所為，此
      恰可印證證人張文豐於本院審理時結證稱：本件車輛交由
      被告甲○○使用時，曾向被告甲○○說有防盜設施，被告
      甲○○也知道，伊還有向被告甲○○講有暗鎖的事情，否
      則被告甲○○也沒有辦法使用該車…伊看到東西被偷，直
      覺就想是曾經開過該車的人…伊有問過開過該車之人，但
      大家都說沒有，所以才報警…當時車門有上鎖，車上也有
      防盜設施，防盜設施打開車門才會警示，玻璃被取走不會
      警示…車庫之鐵門沒有上鎖等語（見本院卷第十九頁）確
      值採信，足證偷竊者之所以採取先敲破玻璃之一角，再用
      手將玻璃卸下之方式，其目的非僅在竊取財物，尚有避免
      防盜器警響之功用，故本院綜合審酌本件車輛停放位置、
      竊賊手法、被告甲○○曾使用過該車，知悉該車有裝設防
      盜器及暗鎖，防盜器在車門打開會發出警示聲及證人張文
      豐在等情，認被告甲○○既曾使用過該車，且指紋相符乙
      節復經上揭鑑驗書鑑定無訛，而玻璃上又無其它指紋等情
      ，認本件偷竊者為被告甲○○，應值認定。
（四）而被告甲○○所留之指紋，四枚均係指尖朝下乙節，既如
      前述，而針對此部分，經本院質之被告甲○○，被告甲○
      ○乃辯稱，因駕車去法會時，可能須要拿東西，因此手才
      會放在玻璃上云云。然查，首就上揭四枚指紋所留之位置
      ，係在右側乘客座之玻璃靠上方之內側，故指紋遺留時，
      被告甲○○係站於車外，否則指紋之方向殆無可能指尖朝
      下且位於內側；而被告甲○○倘真須拿東西，則其既有鑰
      匙在手，大可直接打開車門取物，何需大費周章以左手按
      住車窗，右手伸入取物？又上揭姿勢，非但較不易取物，
      且在該玻璃未被卸下時，因玻璃直立時必有高度，將使被
      告甲○○之右手，因玻璃之高度造成伸入車內之右手，距
      離車內放物品之處，不論係手剎車下方，或座墊，均拉長
      距離而更不易拿取物品，故被告甲○○上開辯解，顯與常
      情相悖，不足採信。
（五）綜上所述，本院綜合審酌證人張文豐之車輛，既有採集四
      枚清晰指紋，且經鑑定確與被告甲○○之指紋相符；且衡
      諸證人林振文、彭樹庭之證述，對照證人張文豐證述該車
      曾有三次清洗，且於九十六年六月二十五日前一週使用過
      後即未再使用等詞，復可認定被告甲○○之指紋，殊無可
      能係九十六年二月份使用該車時所留下；至被告甲○○所
      辯，除與上揭證人林振文、彭樹庭關於指紋採樣及保存之
      證述不符外，亦與常情相違而均不值採信。是本件事證明
      確，被告甲○○竊盜犯行洵堪認定。
二、核被告甲○○所為，係犯刑法第三百二十條第一項之竊盜罪
    。又查被告甲○○前因施用毒品案件，經臺灣苗栗地方法院
    以九十四年度苗簡字第九二七號判處有期徒刑四月確定，於
    九十五年八月三十一日執行完畢，有臺灣高等法院被告前案
    紀錄表及臺灣臺中地方法院檢察署刑案資料查註紀錄表各一
    件在卷可稽，其受有期徒刑之執行完畢後，五年內故意再犯
    本件有期徒刑以上之罪，為累犯，應依刑法第四十七條第一
    項規定加重其刑。爰審酌被告甲○○正值青年，竟不思向上
    ，尋求正當職業以謀生，竟以竊取方式滿足物質慾望，其動
    機及手段均值非難，且犯後矢口否認犯行，犯後態度不佳，
    且迄今尚未與證人張文豐達成和解以賠償損害等一切情狀，
    量處如主文所示之刑，並諭知易科罰金之折算標準，以示懲
    儆。
據上論斷，應依刑事訴訟法第二百九十九條第一項前段，刑法第
三百二十條第一項、第四十七條第一項、第四十一條第一項前段
，刑法施行法第一條之一第一項、第二項前段，判決如主文。
本案經檢察官郭景東到庭執行職務。
中　　華　　民　　國　　96　　年　　12　　月　　24　　日
                  刑事第十一庭  法　官　林慶郎
以上正本證明與原本無異
如不服本判決，應於收受本判決後十日內向本院提出上訴書狀，
其未敘述上訴理由者，並得於提起上訴後二十日內向本院補提理
由書狀（均須按他造當事人之人數附繕本）「切勿逕送上級法院
」
                                書記官　巫偉凱
中　　華　　民　　國　　96　　年　　12　　月　　24　　日
附錄本案論罪科刑法條全文：
中華民國刑法第320條
（普通竊盜罪、竊佔罪）
意圖為自己或第三人不法之所有，而竊取他人之動產者，為竊盜
罪，處 5 年以下有期徒刑、拘役或 5 百元以下罰金。
意圖為自己或第三人不法之利益，而竊佔他人之不動產者，依前
項之規定處斷。
前二項之未遂犯罰之。
